【裁判字號】    99,上易,33
【裁判日期】    990430
【裁判案由】    分配表異議之訴
【裁判全文】
臺灣高等法院臺南分院民事判決    99年度上易字第33號
上  訴  人  己○○
訴訟代理人  張凱祿
            辛○○
被上 訴 人  京城商業銀行股份有限公司
法定代理人  卯○○
訴訟代理人  癸○○
            寅○○
被上 訴 人  兆豐國際商業銀行股份有限公司嘉興分公司
法定代理人  壬○○
訴訟代理人  乙○○
被上 訴 人  合作金庫商業銀行股份有限公司
法定代理人  丑○○
訴訟代理人  甲○○
被上 訴 人  臺灣土地銀行股份有限公司
法定代理人  午○○
訴訟代理人  戊○○
            丙○○
            辰○○
            子○○
被上 訴 人  臺灣中小企業銀行股份有限公司
法定代理人  巳○○
訴訟代理人  庚○○
            丁○○
上列當事人間請求分配表異議之訴，上訴人對於中華民國98年12
月25日臺灣嘉義地方法院第一審判決（98年度訴字第645號）提
起上訴，本院於99年4月20日言詞辯論終結，判決如下：
    主  文
上訴駁回。
第二審訴訟費用由上訴人負擔。
    事  實
甲、上訴人方面：
一、聲明：(一)原判決廢棄。(二)臺灣嘉義地方法院96年度23799號
    強制執行事件，於民國（下同）98年10月8日所製作之分配
    表，其中次序編號1至12之執行費及假扣押執行費優先受償
    之金額，除次序編號5之新台幣（下同）4萬5804元外，均應
    全部剔除，剔除金額合計為111萬470元，應分配予被上訴人
    合作金庫商業銀行股份有限公司。(三)訴訟費用由被上訴人負
    擔。
二、陳述：除原判決記載之主張及陳述外，補稱：
    被上訴人(除合庫銀行之外)等四家銀行對於訴外人川普公司
    之債權所支出之執行費及假扣押執行費，應不得對於上訴人
    所有遭拍賣之不動產價金主張參與分配，原審法院失察，不
    但准予參與分配，甚且將其列為優先受償之債權，被上訴人
    （合庫銀行除外）四家銀行參與分配優先受償之金額合計高
    達l11萬470元，如此抵押債權人被上訴人合庫銀行減少受償
    l11萬470元，亦即上訴人減少償還合庫銀行上揭金額，原審
    認事用法係有違誤。
三、證據：除援用原審提出者外，聲請調閱臺灣嘉義地方法院96
    年度執字第13799號執行卷宗。
乙、被上訴人兆豐國際商業銀行股份有限公司嘉興分公司（下稱
    兆豐銀行）、臺灣中小企業銀行股份有限公司（下稱臺灣中
    小企銀）、臺灣土地銀行股份有限公司（下稱土地銀行）、
    合作金庫商業銀行股份有限公司（下稱合庫銀行）方面、京
    城商業銀行股份有限公司（下稱京城銀行）方面：
一、聲明：(一)上訴駁回。(二)第二審訴訟費用由上訴人負擔。
二、陳述：
  (一)被上訴人兆豐銀行、臺灣中小企銀、土地銀行、合庫銀行均
    援用原判決記載之主張及陳述。
  (二)被上訴人京城銀行補稱：訴外人川普陶瓷工業股份有限公司
    （下稱川普公司），向被上訴人京城銀行借款500萬元整，
    借款期間自95年1月23日至98年1月23日，上訴人及訴外人吳
    國源為其借款連帶保證人，有借據及約定書為憑。惟川普公
    司自96年8月23日即未依約履行，尚積欠本金243萬3841元，
    被上訴人京城銀行依法起訴並取得執行名義後，向臺灣嘉義
    地方法院民事執行處繳納執行費，聲請對於上訴人所有嘉義
    市○區○○○段二小段253地號之土地及其上382建號建物為
    強制執行，依強制執行法第27條、第28條、第29條及民事訴
    訟法第91條，被上訴人得就上開不動產清償預繳之執行費用
    為執行。
三、證據：援用原審提出之證據方法。
丙、本院依職權調閱臺灣嘉義地方法院96年度執字第13799號強
    制執行事件案卷計25宗。
    理  由
一、上訴人起訴主張：被上訴人合庫銀行聲請臺灣嘉義地方法院
    民事執行處以96年度執字第23799號強制執行案件（下稱系
    爭執行事件），對於上訴人所有坐落嘉義市○區○○○段二
    小段253地號土地及其上382建號嘉義市○○路573號之建物
    （下稱系爭不動產）實施抵押權拍賣，該執行案件之債務人
    為上訴人，並非訴外人川普公司，被上訴人京城銀行、兆豐
    銀行、土地銀行及臺灣中小企銀等四人對於訴外人川普公司
    之債權所支出之執行費及假扣押執行費，不得就系爭不動產
    拍賣價金參與分配。然系爭執行事件執行法院於98年10月8
    日所製作之分配表，卻將該四家銀行對於川普公司之執行費
    及假扣押執行費合計111萬470元，均列入分配表為優先受償
    ，致上訴人減少償還被上訴人合庫銀行之欠款而受有損害。
    為此，依強制執行法第41條第1項規定，求為判決系爭執行
    事件於98年10月8日所製作之分配表，其中次序編號1至12之
    執行費及假扣押執行費優先受償之金額，除次序編號5之4萬
    5804元外，均應全部剔除，所剔除金額111萬470元，應分配
    予被上訴人合庫銀行云云。（原審為上訴人敗訴之判決）
二、被上訴人則以：(一)兆豐銀行部分：被上訴人對於上訴人及訴
    外人川普公司、吳國源間給付借款事件，業經臺灣嘉義地方
    法院96年度促字第19740號支付命令及其確定證明書核發在
    案，被上訴人兆豐銀行對於系爭不動產聲請假扣押執行（96
    年度執全字第1286號）及併案強制執行（96年度執字第2695
    2號），依強制執行法第29條第2項規定，被上訴人前所預納
    執行費用，得就上訴人強制執行財產先受清償。(二)臺灣中小
    企銀部分：上訴人為川普公司連帶保證人，被上訴人得依強
    制執行法第29條第2項規定，就執行費及假扣押執行費優先
    受償。(三)京城銀行及土地銀行部分：上訴人為川普公司之借
    款連帶保證人，被上訴人得就系爭不動產受償預繳之執行費
    用。（合庫銀行未陳述意見）等語，資為抗辯。
三、上訴人主張系爭執行事件將其所有系爭不動產拍賣，製作分
    配表，將被上訴人等五人之執行費及假扣押執行費，均列為
    優先受償金額各情，為兩造所不爭執，並有分配表影本在卷
    可稽（原審卷第5至7頁），並經本院調取系爭執行案卷核閱
    屬實，堪信為真正。至於上訴人主張「系爭強制執行事件之
    債務人為上訴人，並非川普公司，被上訴人京城銀行、兆豐
    銀行、土地銀行及臺灣中小企銀等四人以對於川普公司之債
    權所支出之執行費，不得就系爭不動產主張參與分配優先受
    償」等語，則為被上訴人所否認。是本件應審酌者即為：被
    上訴人京城銀行、兆豐銀行、土地銀行及臺灣中小企銀等四
    家銀行之其他執行費用，得否就系爭不動產主張參與分配列
    為優先受償？爰分述如下：
  (一)按「強制執行之費用，以必要部分為限，由債務人負擔，並
    應與強制執行之債權同時收取。前項費用，執行法院得命債
    權人代為預納」、「債權人因強制執行而支出之費用，得求
    償於債務人者，得準用民事訴訟法第91條之規定，向執行法
    院聲請確定其數額。前項費用及其他為債權人共同利益而支
    出之費用，得求償於債務人者，得就強制執行之財產先受清
    償」，強制執行法第28條、第29條分別定有明文。次按「強
    制執行法第29條第2項前段所稱『前項費用』，係指同條第1
    項規定之『債權人因強制執行而支出之費用，得求償於債務
    人者』之費用而言。併案執行之債權人或聲明參與分配之債
    權人依同法第28條之2第1、2項繳納之執行費，既係其因強
    制執行而支出之費用且得向債務人求償，自屬同法第29條第
    2項前段所稱之費用，得就強制執行之財產先受清償。」（
    最高法院95年度台上字第1007號裁定意旨可資參照）
  (二)經查：系爭不動產分別為下列強制執行事件之標的：(1)被上
    訴人京城銀行就上訴人及川普公司、吳國源之借款連帶債權
    ，以臺灣嘉義地方法院96年度促字第19185號支付命令及確
    定證明為執行名義，聲請對於系爭不動產強制執行後，再以
    相同債務人借款連帶債權之執行名義，聲請為併案執行（97
    年度執字第13992號）；(2)被上訴人兆豐銀行以對於上訴人
    及川普公司、吳國源等人借款連帶債權之執行名義，聲請對
    於系爭不動產實施假扣押（96年度執全字第1286號）及併案
    執行（96年度執字第26952號）；(3)被上訴人土地銀行以對
    於上訴人及川普公司、吳國源、張錦明、吳秋煌等人借款連
    帶債權之執行名義，聲請對於系爭不動產實施假扣押（96年
    度執全字第1229號）及併案執行（97年度執字第5379號、97
    年度執字第5380號至5384號）；(4)被上訴人臺灣中小企銀亦
    以對於上訴人及川普公司、吳國源等人借款連帶債權之執行
    名義，聲請對於系爭不動產聲請實施扣押（96年度執全字第
    1478號）及併案執行（97年度執字第20955號）；(5)被上訴
    人合庫銀行則係以對於上訴人與川普公司、吳國源、張錦明
    、吳秋煌、莊全義等人借款連帶債權之執行名義，對於系爭
    不動產聲請為併案執行（97年度執字第22410號）。上開各
    執行事件均經被上訴人即執行債權人預繳執行費用後實施執
    行程序各情，業據本院調取上開執行案卷核閱明確。
  (三)經查，被上訴人京城銀行、兆豐銀行、土地銀行、合庫銀行
    臺灣中小企銀等均已取得對於上訴人之執行名義，依法自得
    對於上訴人之財產聲請強制執行，其等對於執行標的實施強
    制執行而支出（假扣押執行、終局執行）之執行費用，依上
    揭規定及說明，自得就系爭不動產拍得價金先受清償。再審
    諸系爭分配表所列分配金額，核與上開執行案卷所附繳款收
    據資料，亦無不合。上訴人主張被上訴人京城銀行、兆豐銀
    行、土地銀行及臺灣中小企銀等四人對於系爭不動產實施執
    行所支出之執行費用（即分配表次序1至4、次序6至12），
    不得就系爭不動產拍得價金參與分配，自非可採。
四、綜上所述，被上訴人等對於系爭不動產實施強制執行，因而
    支出（假扣押執行、終局執行）執行費，既係因強制執行而
    支出之費用，依強制執行第29條第2項之規定，得就系爭不
    動產先為受償，故執行法院分配表將之列為優先受償之債權
    ，於法有據，洵無違誤。從而，上訴人主張應將分配表次序
    1至4、次序6至12，金額合計111萬470元，予以剔除，將之
    分配予被上訴人合庫銀行，為無理由，原審為上訴人敗訴之
    判決，並無不合，上訴意旨仍執陳詞指摘原判決不當，求為
    廢棄改判，非有理由，應予駁回。
五、本件事證已臻明確，兩造其餘攻擊防禦方法，經本院審酌後
    ，認與判決結果不生影響，無一一論述必要，附此敘明。
據上論結，本件上訴為無理由，依民事訴訟法第449條第1項、第
78條，判決如主文。
中    華    民    國    99    年    4    月    30    日
                  民事第二庭    審判長法  官  陳光秀
                                      法  官  莊俊華
                                      法  官  曾平杉
上為正本係照原本作成。
不得上訴。
中    華    民    國    99    年    5     月    3     日
                                      書記官  葉秀珍

司法院資訊處製作；財團法人民間司法改革基金會備份。
